【裁判字號】    99,台上,5023
【裁判日期】    990812
【裁判案由】    違反毒品危害防制條例
【裁判全文】
最高法院刑事判決            九十九年度台上字第五０二三號
上  訴  人  台灣高等法院高雄分院檢察署檢察官
被      告  甲○○
上列上訴人因被告違反毒品危害防制條例案件，不服台灣高等法
院高雄分院中華民國九十九年六月八日第二審更審判決（九十九
年度上重更(一)字第一號，起訴案號：台灣高雄地方法院檢察署九
十四年度偵字第一四二九九、一四三００、一四六八三、一四六
八四號），提起上訴，本院判決如下：
    主  文
上訴駁回。
    理  由
按刑事訴訟法第三百七十七條規定，上訴於第三審法院，非以判
決違背法令為理由，不得為之。是提起第三審上訴，應以原判決
違背法令為理由，係屬法定要件。如果上訴理由書狀並未依據卷
內訴訟資料，具體指摘原判決不適用何種法則或如何適用不當，
或所指摘原判決違法情事，顯與法律規定得為第三審上訴理由之
違法情形，不相適合時，均應認其上訴為違背法律上之程式，予
以駁回。本件檢察官上訴意旨略稱：(一)、原審以被告甲○○否認
通訊監察所取得之監聽內容係其所為，該監聽錄音經法務部調查
局實施聲紋鑑定結果，無法鑑定與被告發音是否相同，及卷附之
監聽譯文已表明係對「黃信良」為監聽等情，因認該監聽內容係
黃信良所為云云。然查被告於警詢時供稱：查扣之000000
0000號行動電話，係其自民國九十四年五月中旬開始使用，
警方提示之該行動電話之通聯紀錄均係其所使用等語，嗣於檢察
官偵查中，亦為相同之陳述；而法務部調查局之未能實施聲紋比
對，究其原因，乃為被告於錄音採樣時故意為不自然之發音使然
，其逃避鑑定意圖脫卸刑責之動機灼然可見，殊有再送法務部調
查局或其他專業單位採取被告及其兄黃信良之聲音樣本鑑定予以
釐清之必要，且應再傳喚當初承辦該案之刑事偵查員警查明監聽
內容之聲音，究為被告或黃信良？因被告被訴販賣第一級毒品罪
，事涉重大，而原法院竟未依職權調查證據釐清上開疑點，其判
決顯有違公平正義，自屬違背法令。(二)、原判決依據第一審勘驗
監聽譯文結果，及證人即警員侯安泰之證言，該監聽譯文所示之
對話內容確與毒品交易有關，資為認定被告持有毒品之目的，確
係欲販賣無訛之論據。惟原判決既認定監聽錄音帶內之聲音並非
被告而係黃信良，依法自應諭知被告無罪之判決，而依法告發黃
信良涉嫌意圖販賣持有第一級毒品罪。然原判決竟又依該監聽錄
音內容，認定被告有意圖販賣毒品而持有第一級毒品之犯行，自
有判決理由矛盾之違法等語。
惟查：本件原判決認定被告有原判決事實欄所載意圖販賣而同時
持有扣案之第一級毒品海洛因、第二級毒品甲基安非他命之犯行
，因而撤銷第一審關於違反毒品危害防制條例部分之科刑判決，
於變更檢察官起訴時所引販賣第一、二級毒品之起訴法條後，改
判依想像競合犯論處上訴人意圖販賣而持有第一級毒品罪刑（累
犯，處有期徒刑十四年，褫奪公權八年，減為有期徒刑七年，褫
奪公權四年，並為相關之沒收宣告）。已詳細敘述其所憑之證據
及認定之理由，所為論斷，俱有卷存證據資料可資覆按，並無採
證或認定事實違背經驗法則或論理法則，或其他違背法令之情形
。另查：(一)、刑事訴訟法第三百七十九條第十款所稱「依本法應
於審判期日調查之證據」，係指該證據在客觀上為法院認定事實
及適用法律之基礎者而言，且其調查之範圍亦應以第二審審判中
案內所存在之一切證據為限，並不包括蒐集證據在內，案內所不
存在之證據，法院並無應依職權從各方面詳加調查之必要。又檢
察官就被告犯罪事實，應負舉證責任，並指出證明之方法，刑事
訴訟法第一百六十一條第一項定有明文。因此，檢察官在偵查階
段，自應善盡蒐集及調查證據之職責，俾於案件偵查終結起訴後
，對於起訴之犯罪事實，負提出證據及說服之實質舉證責任。而
案件在審理中，檢察官因其於起訴時所負之舉證責任猶有未盡，
或隨訴訟程序之進行，而有對於待證事實之存否有重大關聯，且
足以抵銷或減弱檢察官所提犯罪證據證明力之新事證出現時，檢
察官自可依刑事訴訟法第一百六十三條第一項、第一百六十三條
之一第一項規定，聲請法院調查證據，已盡其就起訴之犯罪事實
應負之實質舉證責任。否則，如檢察官未能盡其舉證責任，自不
能以法院未積極蒐集、調查不利於被告之罪證，有證據調查未盡
之違法為由，執為適法之第三審上訴理由。卷查本件檢察官起訴
時提出之監聽譯文所記載之受監察人係被告之兄「黃信良」而非
被告，迨囑託法務部調查局就通訊監察錄音帶與被告之聲音為聲
紋鑑定，認無法鑑析兩者聲音是否相同後，檢察官始終未聲請第
一審或原審法院命繼續或另行鑑定，亦未聲請就該通訊監察錄音
帶與黃信良之聲音為聲紋比對鑑定，再者黃信良已於九十五年三
月七日死亡，有個人除戶資料查詢結果可稽，事實上亦無從就其
採樣為聲紋比對鑑定，原審未就此部分為無益之調查，自不違法
。(二)、原判決係依據通訊監察所錄得之通訊內容，被告於審判中
關於扣案毒品係源自於其兄黃信良所交付之自白，暨被告本身並
無施用毒品犯行，本件其持有之海洛因及甲基安非他命之數量，
顯已超過一般施用者所會持有之數量，且其將扣案毒品，連同販
毒者用以分裝、改裝、秤量毒品必用之磅秤，藏置於自小客車內
等證據資料，為綜合之判斷，因而認定被告有意圖販賣而持有第
一、二級毒品之犯行，業於原判決理由貳、二、(二)之(4)、(5)、(6)
內論述綦詳，此項認定，核與經驗法則及論理法則無違。至於原
判決先認定通訊監察所得之通訊內容並非被告所為，而係其兄黃
信良所為，繼又以該通訊內容資為被告之罪證之一，此部分容有
未當，然即使將之予以剔除，而依上述其餘原卷存之證據資料，
仍應為相同之事實認定，則原判決此部分之瑕疵，顯然不足以動
搖原判決所認定之事實，自與判決結果不生影響，不得為適法之
第三審上訴理由。本件上訴核與法律規定得為第三審上訴理由之
違法情形，不相適合。其上訴違背法律上之程式，應予駁回。
據上論結，應依刑事訴訟法第三百九十五條前段，判決如主文。
中    華    民    國  九十九  年    八    月   十二   日
                      最高法院刑事第五庭
                          審判長法官  陳  正  庸
                                法官  林  秀  夫
                                法官  宋      祺
                                法官  陳  祐  治
                                法官  林  瑞  斌
本件正本證明與原本無異
                                      書  記  官
中    華    民    國  九十九  年    八    月   十七   日
                                                      K

司法院資訊處製作；財團法人民間司法改革基金會備份。
